臺灣高等法院臺中分院刑事判決
111年度上訴字第1524號
上  訴  人  臺灣彰化地方檢察署檢察官
被      告  張秀甄


上列上訴人因被告違反藥事法案件，不服臺灣彰化地方法院110
年度訴字第1093號中華民國111年5月11日第一審判決（起訴案號
：臺灣彰化地方檢察署110年度偵字第14159號），提起上訴，本
院判決如下：
    主  文
上訴駁回。
    犯罪事實及理由
一、本院審判範圍之說明：
  ㈠上訴得明示僅就判決之刑、沒收或保安處分一部為之，修正
    後刑事訴訟法第348條第3項定有明文。依該條項之立法說明
    ：「為尊重當事人設定攻防之範圍，並減輕上訴審審理之負
    擔，容許上訴權人僅針對刑、沒收或保安處分一部提起上訴
    ，其未表明上訴之認定犯罪事實部分，則不在第二審之審判
    範圍。如為數罪併罰之案件，亦得僅針對各罪之刑、沒收、
    保安處分或對併罰所定之應執行刑、沒收、保安處分，提起
    上訴，其效力不及於原審所認定之各犯罪事實，此部分犯罪
    事實不在上訴審審查範圍」等語。可見上訴權人就下級審判
    決聲明不服提起上訴時，依現行法律規定，得在明示其範圍
    之前提下，擇定僅就該判決之「刑」（包括宣告刑、執行刑
    ）、「沒收」、「保安處分」等部分單獨提起上訴，而與修
    正前認為上開法律效果與犯罪事實及所犯罪名係絕對不可分
    之過往見解明顯有別。此時上訴審法院之審查範圍，將因上
    訴權人行使其程序上之處分權而受有限制，除與前揭單獨上
    訴部分具有互相牽動之不可分關係、為免發生裁判歧異之特
    殊考量外，原則上不再實質審查下級審法院所認定之犯罪事
    實，亦即應以下級審法院所認定之犯罪事實，作為審認其所
    宣告之「刑」、「沒收」、「保安處分」是否違法不當之判
    斷基礎。
  ㈡本案係由檢察官提起上訴，被告張秀甄（下稱被告）則未於
    法定期間內上訴。依檢察官上訴書及於本院蒞庭時所陳之上
    訴範圍，已表明係因原判決未依累犯規定加重其刑，顯有違
    誤而提起上訴（見本院卷第9至10、39頁）。足見檢察官之
    上訴意旨已明示僅就原判決所宣告之「刑」(即刑之加重事
    由)部分提起上訴，依前揭說明，本院僅須就原判決所宣告
    之「刑」有無違法不當進行審查。至於原判決關於犯罪事實
    、沒收之認定，則不在檢察官明示上訴範圍之列，即非本院
    之審理範圍。是本院自應以原判決所認定之犯罪事實為前提
    ，據以衡量檢察官針對「刑」(即刑之加重事由)部分不服之
    上訴理由是否可採，合先敘明。
二、原判決所認定之犯罪事實：
    被告明知甲基安非他命係第二級毒品，亦屬藥事法所規定之
    禁藥，不得轉讓，竟基於轉讓禁藥及第二級毒品之犯意，於
    民國110年8月12日21時6分許，使用0000000000號之行動電
    話與持用0000000000號行動電話之汪文村連絡後，在汪文村
    址設彰化縣○○市○○路000號住處內，無償提供甲基安非他命
    些許(可供1次之微量，無證據已達10公克)，給汪文村施用
    而轉讓之。
三、關於法定刑(即論罪)及處斷刑(即刑之加重減輕)部分：
  ㈠被告無償轉讓甲基安非他命給汪文村之行為，數量甚微僅能
    施用1次，而無證據證明已達淨重10公克，且其無償轉讓之
    對象汪文村為成年人，亦非孕婦，而無毒品危害防制條例第
    8條第6項、第9條之加重事由，故其轉讓甲基安非他命之行
    為，應適用較重的藥事法第83條第1項之規定處斷。
　㈡核被告所為，係犯藥事法第83條第1項之轉讓禁藥罪。又被告
    所犯之轉讓禁藥罪，因藥事法並無持有禁藥罪之不法構成要
    件，然甲基安非他命仍屬第二級毒品，不得非法持有，雖轉
    讓部分依藥事法論處，但轉讓前之持有行為，仍成立毒品危
    害防制條例第11條第2項之持有第二級毒品罪，是於轉讓禁
    藥罪之情形，被告於轉讓禁藥前持有第二級毒品甲基安非他
    命之低度行為，自仍應為轉讓禁藥之高度行為所吸收，不另
    論罪。
　㈢被告於偵查及審理中均自白本案轉讓禁藥犯行，應依毒品危
　　害防制條第17條第2項規定減輕其刑。
　㈣是否適用累犯規定加重其刑之說明：
　⒈被告前因違反毒品危害防制條例案件，經臺灣彰化地方法院
    以104年度簡字第1104號判決判處有期徒刑3月確定；又因藥
    事法案件，經同法院以104年度簡字第321號判決判處有期徒
    刑6月；再因違反毒品危害防制條例案件，經同法院以104年
    度簡字第1733、1799號、105年度簡字第16號判決合併判處
    應執行有期徒刑8月確定。上開各案件接續執行，於106年1
    月18日縮短刑期假釋出監，並於同年2月25日縮短刑期期滿
    視為執行完畢等情，有臺灣高等法院被告前案紀錄表及執行
    案件紀錄表在卷可參。被告於上開有期徒刑執行完畢後之5
    年內，故意再犯本案有期徒刑以上之罪，應構成累犯。
  ⒉被告有前述構成累犯之事實，並有刑罰反應力薄弱之情，業
    經檢察官於本院審理時具體指明，並主張應依累犯規定加重
    其刑（見本院卷第41、42、43至46頁）。本院審酌被告於上
    開前案所受徒刑接續執行完畢後，仍未能記取教訓，再為本
    案犯行，足見其對刑罰反應力薄弱，具有特別之惡性，縱因
    此加重其本案所犯之罪的刑度，亦不致生行為人所受之刑罰
    超過其所應負擔罪責及其人身自由因此有遭受過苛之侵害，
    而不符憲法罪刑相當原則或牴觸憲法第23條比例原則之情形
    ，依前揭說明，自應依刑法第47條第1項規定，加重其刑。
　⒊被告有上開刑之加重及減輕事由，應依法先加重再減輕之。
四、本院上訴駁回之說明：
  ㈠被告構成累犯之事實及應加重其刑之事項，均應由檢察官主
    張並具體指出證明之方法後，經法院進行調查與辯論程序，
    方得作為是否加重其刑之裁判基礎。倘檢察官未主張或具體
    指出證明方法時，可認檢察官並不認為被告構成累犯或有加
    重其刑予以延長矯正其惡性此一特別預防之必要，且為貫徹
    舉證責任之危險結果所當然，是法院不予調查，而未論以累
    犯或依累犯規定加重其刑，即難謂有應調查而不予調查之違
    法。而累犯資料本屬於犯罪行為人之品行事項，法院自得就
    被告可能構成累犯之前科資料，列為刑法第57條第5款所定
    「犯罪行為人之品行」之審酌事項。於此情形，該構成累犯
    之前科資料如已列為量刑審酌事由，對被告所應負擔之罪責
    予以充分評價，依重複評價禁止之精神，自無許檢察官事後
    循上訴程序，以該業經列為量刑審酌之事由應改論以累犯並
    加重其刑為由，指摘原判決未依累犯規定加重其刑違法或不
    當(最高法院110年度台上大字第5660號裁定意旨參照)。經
    查，檢察官於起訴書中雖有指明被告構成累犯之前科事實，
    但僅於起訴書犯罪事實欄空泛記載：「(…並於同年2月25日
    縮短刑期執行完畢。)『猶不知悔改』」等語；而起訴書證據
    並所犯法條欄亦僅說明「…5年以內故意故意再犯本件有期徒
    刑以上之罪，為累犯，請依刑法第47條第1項之規定酌情加
    重其刑。」另於原審審判期日為科刑辯論時，亦僅表明：「
    (法官諭知請雙方就量刑為辯論並對科刑表示意見)檢察官答
    ：請依法處理。」等語(見原審卷第146頁)。顯見檢察官並
    未敘明被告何以應依累犯規定加重其刑之理由，難認已就被
    告應依累犯規定加重刑責部分，盡其舉證之責，原審未依刑
    法第47條第1項累犯規定加重被告之刑責，而將被告構成累
    犯之前科紀錄列為刑法第57條第5款之量刑審酌事由，依當
    時訴訟程序進行之程度，並無調查未盡之違誤。
　㈡原審雖未及審酌檢察官已於本院審理時具體指明被告應構累
    犯之事實，並說明應依累犯規定加重其刑之理由。然原審已
    將被告構成累犯之上開前科紀錄列為「犯罪行為人之品行」
    的審酌事項(見原判決第3頁第9、10行)，復敘明：被告於前
    案執行完畢後，非但未能遠離毒品，竟再犯本案轉讓禁藥罪
    ，助長毒品之散播，自應嚴予以非難，然考量其犯後坦承犯
    行，犯後態度非差，及其犯罪之動機、目的、手段、轉讓毒
    品之數量、無償提供毒品予他人所造成之危害程度；兼衡被
    告自述高中肄業，目前待產所以無業，之前做服務業，月收
    入2萬多元，離婚有2子，由前夫撫養，現懷孕中，不知道尚
    未出生的小孩是否需其扶養，要看小孩的父親要不要，不需
    扶養父母等一切情狀等理由，而量處被告有期徒刑6月。顯
    見原審已將被告構成累犯之前科紀錄，列為科刑之審酌事項
    ，並綜合考量其他量刑因子而予以充分評價，其量刑確已斟
    酌刑法第57條各款所列情狀，在法定刑度內酌量科刑，並無
    量刑輕重相差懸殊等裁量權濫用之情形，依上開說明，基於
    重複評價禁止之精神，自無許檢察官事後循上訴程序，以該
    業經列為量刑審酌之事由應改論以累犯並加重其刑為由，指
    摘原判決未依累犯規定加重其刑違法或不當。
　㈢綜上所述，原審認被告罪證明確，並已將構成累犯之前科紀
    錄列為刑法第57條第5款之量刑事由，並予以充分評價，已
    詳如前述。檢察官上訴意旨雖以：本案檢察官於起訴書中已
    有主張被告應論以累犯，且敘明被告係於前案有期徒刑執行
    完畢後，5年以內故意故意再犯本件有期徒刑以上之罪，足
    認其刑罰適用性薄弱且有特別惡性，因此有加重其刑之必要
    ，並非僅有空泛檢附「前案紀錄」而未據以說明，原審未依
    累犯規定加重法定刑，容非妥適等語，指摘原判決不當。然
    檢察官並未具體說明「被告何以應依累犯規定，加重其刑之
    理由」已如前述，檢察官仍執前詞指摘原判決不當，為無理
    由，應予駁回。
五、被告經合法傳喚，無正當之理由不到庭，不待其陳述，逕行
    判決。　　
據上論結，應依刑事訴訟法第371條、第368條，判決如主文。
本案經檢察官陳詠薇提起公訴，經檢察官吳皓偉提起上訴，檢察
官謝謂誠到庭執行職務。
中　　華　　民　　國　　111 　年　　8 　　月　　25　　日
           刑事第四庭　   審判長法　官　蔡  名  曜
                                法　官　黃  玉  琪
                                法　官　邱  鼎  文

以上正本證明與原本無異。
如不服本判決應於收受送達後二十日內向本院提出上訴書狀，其
未敘述上訴理由者，並得於提起上訴後二十日內向本院補提理由
書(均須按他造當事人之人數附繕本)「切勿逕送上級法院」。因
疫情而遲誤不變期間，得向法院聲請回復原狀。

                                書記官  陳  妙  瑋     
　　　　　　　　　　　　　　　　  
中　　華　　民　　國　　111 　年　　8 　　月　　25　　日